臺灣臺北地方法院刑事判決
110年度訴字第930號
公  訴  人  臺灣臺北地方檢察署檢察官
被      告  張惠倫




指定辯護人  本院公設辯護人曾德榮  
上列被告因違反毒品危害防制條例案件，經檢察官提起公訴（11
0年度偵字第23829、27702號），本院判決如下：
    主  文
張惠倫犯如附表編號一至二「罪名與宣告刑」欄所示之罪，共貳
罪，各處如附表編號一至二「罪名與宣告刑」欄所示之刑。應執
行有期徒刑陸年貳月。
未扣案之犯罪所得新臺幣捌萬壹仟元沒收，如全部或一部不能沒
收或不宜執行沒收時，追徵其價額。
    事  實
張惠倫明知甲基安非他命係毒品危害防制條例第2條第2項第2款
所列管之第二級毒品，依法不得販賣，竟基於販賣第二級毒品以
營利之犯意，先後於附表編號一至二「交易時間及地點」欄所示
之時間、地點，以附表一編號一至二「毒品種類及數量」欄、「
交易金額」欄所示之毒品種類、數量及交易金額，販賣第二級甲
基安非他命予丁筵哲。案經臺灣臺北地方檢察署（下稱臺北地檢
署）檢察官指揮臺北市政府警察局中正第一分局報告偵查後起訴
。
    理  由
壹、程序方面：
一、按被告以外之人於審判外之言詞或書面陳述，除法律有規定
    者外，不得作為證據；被告以外之人於審判外之陳述，雖不
    符同法第159條之1至第159條之4之規定，而經當事人於審判
    程序同意作為證據，法院審酌該言詞陳述或書面陳述作成時
    之情況，認為適當者，亦得為證據；而當事人、代理人或辯
    護人於法院調查證據時，知有第159條第1項不得為證據之情
    形，而未於言詞辯論終結前聲明異議者，視為有前項之同意
    ，刑事訴訟法第159條第1項、第159條之5分別定有明文。查
    本件檢察官、被告張惠倫及其辯護人就本判決所引用審判外
    之言詞或書面陳述之證據能力，經本院於審判期日提示，並
    告以要旨後，均未於言詞辯論終結前聲明異議（見本院卷第
    393至397頁），本院審酌該等具有傳聞證據性質之證據，其
    取得過程並無瑕疵或任何不適當之情況，應無不宜作為證據
    之情事，認以之作為本案之證據，應屬適當，依刑事訴訟法
    第159條之5之規定，自得作為證據。
二、至本案其餘認定犯罪事實之非供述證據，查無違反法定程序
    取得之情，依刑事訴訟法第158條之4反面解釋，亦具證據能
    力。
貳、實體方面：
一、認定犯罪事實所憑之證據及理由：
  ㈠上開犯罪事實，業據被告於偵查、本院準備程序及審理時均
    坦承不諱（見臺北地檢署111年度偵字第23829號卷【下稱偵
    23829卷】第199至207頁、本院卷第339頁、第397至398頁）
    ，核與證人即購毒者丁筵哲於偵查中之證述大致相符（見偵
    23829卷第169至177頁、第311至316頁），並有通訊軟體微
    信對話紀錄翻拍照片、110年1月22日及24日監視器畫面翻拍
    照片、案外人王筱瑄借予被告使用之中國信託商業銀行帳戶
    開戶資料及歷史交易明細、警員鄭偉民110年8月11日偵查報
    告、本院110年度訴字第359、856號判決書等件在卷可參（
    見偵23829卷第151至155頁、第157至164頁、第165至175頁
    、第5至14頁、本院卷第317至330頁），足認被告任意性自
    白與事實相符，應堪予採信。
  ㈡又被告於偵查中業已明確供稱：我兩次交易的獲利，是賺取
    向上游購買毒品時的量差，可取得多出來的甲基安非他命用
    以施用，大概交易半台甲基安非他命可以賺取4公克左右的
    甲基安非他命等語（見臺北地檢署110年度偵字第27702號卷
    【下稱偵27702卷】第25頁、偵23829卷第204頁），由此可
    認，被告為本案販賣第二級毒品犯行，主觀上均有從中賺取
    量差以獲得利益之營利意圖，應屬無疑。
  ㈢綜上所述，本案事證明確，被告犯行堪以認定，應依法論罪
    科刑。
二、論罪科刑：
  ㈠核被告所為，均係犯毒品危害防制條例第4條第2項之販賣第
    二級毒品罪。被告意圖販賣而持有第二級毒品之低度行為，
    為販賣之高度行為所吸收，不另論罪。
  ㈡被告就附表編號一至二所示各次販賣第二級毒品犯行（共2次
    ），犯意各別，行為互殊，應予分論併罰。
　㈢刑之加重減輕事由：
　⒈按刑法第47條第1項關於累犯加重之規定，係不分情節，基於累犯者有其特別惡性及對刑罰反應力薄弱等立法理由，一律加重最低本刑，此於不符合刑法第59條所定要件之情形下，致生行為人所受之刑罰超過其所應負擔罪責之個案，其人身自由因此遭受過苛之侵害部分，對人民受憲法第8條保障之人身自由所為限制，不符憲法罪刑相當原則，牴觸憲法第23條比例原則。於此範圍內，有關機關應自本解釋公布之日起2年內，依本解釋意旨修正之；於修正前，為避免發生上述罪刑不相當之情形，法院就該個案應依本解釋意旨，裁量是否加重最低本刑（司法院釋字第775號解釋意旨參照）。查被告前因施用第二級毒品之毒品危害防制條例案件，經臺灣新北地方法院108年度簡字第5185號、109年度簡字第730號判決，分別判處有期徒刑2月(得易科罰金)、2月(得易科罰金)；復因傷害案件，經臺灣新北地方法院109年度簡上字第99號判決，判處有期徒刑4月(得易科罰金)；再經臺灣新北地方法院以109年度聲字第2851號裁定定應執行有期徒刑6月(得易科罰金)，嗣於109年9月4日因易科罰金執行完畢等情，有臺灣高等法院前案紀錄表在卷可稽，是被告於有期徒刑執行完畢後，5年以內故意再犯本案有期徒刑以上之罪，雖應依刑法第47條第1項規定，論以累犯，惟本院審酌前開構成累犯之事實，係施用毒品及傷害，尚與本件販賣第二級毒品之犯罪類型有別，罪質亦應有所不同，尚難遽認其就本案所犯，具有特別惡性或對於刑罰反應力薄弱等情形，因認被告就本案所犯之罪，於該罪名之法定刑度範圍內，審酌各項量刑事由（詳如下述）後，已足以充分評價被告所應負擔之罪責，尚無依刑法第47條第1項規定，加重最低本刑之必要，揆諸上開解釋意旨，爰不予加重其最低本刑，併此敘明（本案係於111年4月27日最高法院110年度台上大字第5660號裁定作成前辯論終結，已無從依上述裁定意旨，命檢察官主張構成累犯之事實及應加重其刑之事項，並具體指出證明方法）。
　⒉按犯毒品危害防制條例第4條至第8條之罪而於偵查及審判中
    均自白者，減輕其刑，同條例第17條第2項定有明文，查被
    告就販賣第二級毒品犯行，於偵查、本院準備程序及審理中
    坦承不諱，業如前述，依上開說明，被告自應依毒品危害防
    制條例第17條第2項之規定，減輕其刑。
　⒊本案並無毒品危害防制條例第17條第1項之適用：
　　⑴按毒品危害防制條例第4條至第8條、第10條或第11條之罪
      ，供出毒品來源，因而查獲其他正犯或共犯者，減輕或免
      除其刑，同條例第17條第1項定有明文。又法院非屬偵查
      犯罪之機關，故不論被告在司法警察（官）調查、檢察官
      偵查或法院審判中供出毒品來源，事實審法院僅須於言詞
      辯論終結前，調查被告之供出行為，是否已因此使偵查機
      關破獲毒品來源，而符合減免其刑之規定，以資審認；倘
      無從期待偵查機關在法院辯論終結前因而破獲，事實審法
      院未依聲請或本於職權，就被告所指毒品來源自行追查其
      他正犯或共犯，仍不能即指有應於審判期日調查之證據而
      未予調查之違法（最高法院108年度台上字第2321號判決
      意旨參照）。
　　⑵經查，被告雖供稱其毒品來源為林建豐，惟臺北市政府警
      察局中正第一分局業已函覆表示：被告向本分局供出毒品
      來源為林建豐，惟張嫌與林嫌交易毒品時間為110年1月期
      間，查無犯嫌交易毒品監視器影像，本案暫無從查緝林嫌
      到案等語（見本院卷第309頁），迄至言詞辯論終結前亦
      未見起訴林建豐販賣毒品予被告之犯行，且卷內亦未見具
      體事證可認確由林建豐販賣毒品予被告，尚難認本案有確
      因被告供出毒品來源而為查獲，是此部分自無毒品危害防
      制條例第17條第1項規定之適用。
　⒋本案並無刑法第59條之適用：
　　本案被告辯護人雖為被告請求依刑法第59條規定減輕其刑云
    云，惟按刑法第59條之酌量減輕其刑，必於犯罪之情狀可憫
    恕時，始得為之，至情節輕微僅可為法定刑內從輕科刑之標
    準，不得據為酌量減輕之理由。又該條規定必須犯罪另有特
    殊之原因與環境等，在客觀上足以引起一般同情，認為即予
    宣告法定最低度刑期猶嫌過重者，始有其適用（最高法院69
    年度台上字第291號判決意旨參照）。是以，如別有法定減
    輕之事由者，應優先事由減輕其刑後，猶嫌過重時，方得為
    之。至於行為人犯罪之動機、目的、犯罪之手段、犯罪行為
    人之素行、生活狀況、智識程度、犯罪後所生之損害、犯罪
    後之態度等，僅屬同法第57條規定，得於法定刑內審酌量刑
    之事項，非酌量減輕之理由。經查，本件被告多次涉犯違反
    毒品危害防制條例案件，有臺灣高等法院被告前案紀錄表附
    卷可據，顯非單一且偶發性之犯罪，且本案係犯販賣第二級
    毒品之重罪，其行為已嚴重影響國人身心健康及社會秩序，
    並對社會治安產生重大風險，而有立法予以重罰，藉以防制
    毒品氾濫，澈底根絕毒害之刑事政策考量及必要。況本院就
    被告前述犯行，業已依毒品危害防制條例第17條第2項規定
    減輕其刑，已無科以最低度刑仍嫌過重之情形。復觀諸被告
    販賣毒品之經過及犯罪情狀，販賣對象雖僅單一，然數量和
    價金非微，犯罪情節顯非輕微，查無任何可憫恕之情形，客
    觀上亦不足以引起一般人同情，亦無宣告法定最低刑度仍嫌
    過重之情形，自不得再依刑法第59條規定酌量減輕其刑。是
    被告之辯護人上開主張，尚難憑採，併此敘明。
  ㈣爰以行為人之責任為基礎，審酌毒品對個人及社會之危害至
    深且廣，被告正值青壯年，卻不思以正當途徑賺取金錢，漠
    視國家杜絕毒品犯罪之禁令與嚴刑，竟仍意圖營利販賣第二
    級毒品，嚴重戕害國民身心健康，助長毒品蔓延，危害社會
    及國家健全發展，自當受法之非難。惟念及被告犯後坦承犯
    行，尚具悔意，併考量被告販賣之毒品種類、數量、對價，
    兼衡被告於本院審理時自述其高職肄業之智識程度、從事房
    屋翻修工作、需扶養父親之家庭經濟狀況（見本院卷第399
    頁），暨其犯罪動機、目的、手段、前案紀錄之素行等一切
    情狀，分別量處如主文第1項前段所示之刑，併經參酌各該
    罪宣告刑之總和上限、各刑中最長期等情形，兼衡被告犯罪
    之情節、不法與罪責程度，及對其施以矯正之必要性等情，
    本於罪責相當之要求，依法定其應執行刑如主文第1項後段
    所示，以示懲儆。
三、沒收：
  ㈠按犯罪所得，屬於犯罪行為人者，沒收之；前二項之沒收，
    於全部或一部不能沒收或不宜執行沒收時，追徵其價額，刑
    法第38條之1第1項前段、第3項分別定有明文。本件被告就
    附表編號一至二所示犯行，分別取得如附表編號一至二「交
    易金額」欄所示之對價，合計為新臺幣（下同）81,000元【
    計算式：57,000元＋24,000元＝81,000元】，核屬其販賣毒品
    所得，自應依前揭規定宣告沒收，且於全部或一部不能沒收
    或不宜執行沒收時，追徵其價額。
  ㈡公訴意旨固聲請沒收扣案之甲基安非他命2包、含甲基安非他
    命成分之吸食器1組、扣案之VIVO手機1支云云，惟查：
  ⒈被告於偵查中及本院審理時供稱：吸食器是我自己施用毒品
    用的；扣案之其他物品（按：即甲基安非他命2包及吸食器1
    組）是我自己吸食要用等語（見本院卷第344頁、偵23829卷
    第200頁），且考量本案販賣第二級毒品予丁筵哲之時間點
    為110年1月22日、同年月24日，而本件被告係於110年8月10
    日經拘提到案，前揭扣案物亦係於同日搜索扣得，距離本案
    犯罪時間相隔約7個月，且據起訴書所載被告尚就施用第二
    級毒品罪嫌以另案簽結等情，復查卷內無其他事證，應認扣
    案之甲基安非他命2包、含甲基安非他命成分之吸食器1組與
    本案販賣第二級毒品之行為無關，自無從於本案宣告沒收銷
    燬，應由檢察官另為適法之處理。
  ⒉至扣案之VIVO手機部分，公訴意旨雖認被告自承其裝設通訊
    軟體聯絡使用，而屬供犯罪所用之物云云，惟被告於偵查中
    僅稱：1台手機是主要使用，另1台蘋果手機是打遊戲用等語
    （見偵23829卷第200頁），由此以觀，未見被告坦承係以VI
    VO手機聯繫本件購毒者丁筵哲乙節，復經本院於審理時向被
    告確認，被告則供稱：我與證人丁筵哲聯繫使用的手機不是
    本案所扣案的VIVO手機等語（見本院卷第343頁），且依據
    卷內事證僅留存自證人丁筵哲所持通訊軟體微信對話紀錄翻
    拍照片（見偵23829卷第151至155頁），並無其他事證可確
    認被告確係以VIVO手機與證人丁筵哲聯繫，尚難認扣案之VI
    VO手機為本案供犯罪所用之物，故就此部分不予宣告沒收。
據上論斷，應依刑事訴訟法第299條第1項前段，毒品危害防制條
例第4條第2項、第17條第2項，刑法第11條前段、第51條第5款、
第38條之1第1項前段、第3項，判決如主文。
本案經檢察官楊思恬提起公訴，檢察官葉惠燕到庭執行職務。
中　　華　　民　　國　　111 　年　　5 　　月　　25　　日
　　　　　　　　　刑事第十八庭  審判長法　官　宋雲淳
                                      法  官  許峻彬
                                      法  官  范雅涵
以上正本證明與原本無異。
如不服本判決應於收受送達後20日內向本院提出上訴書狀，並應
敘述具體理由；其未敘述上訴理由者，應於上訴期間屆滿後20日
內向本院補提理由書（均須按他造當事人之人數附繕本）「切勿
逕送上級法院」。
      　　　　　　　　　　　　　　　　書記官　楊文祥
中　　華　　民　　國　　111 　年　　5 　　月　　25　　日
毒品危害防制條例第4條
製造、運輸、販賣第一級毒品者，處死刑或無期徒刑；處無期徒
刑者，得併科新臺幣3千萬元以下罰金。
製造、運輸、販賣第二級毒品者，處無期徒刑或10年以上有期徒
刑，得併科新臺幣1千5百萬元以下罰金。
製造、運輸、販賣第三級毒品者，處7年以上有期徒刑，得併科
新臺幣1千萬元以下罰金。
製造、運輸、販賣第四級毒品者，處5年以上12年以下有期徒刑
，得併科新臺幣5百萬元以下罰金。
製造、運輸、販賣專供製造或施用毒品之器具者，處1年以上7年
以下有期徒刑，得併科新臺幣1百50萬元以下罰金。
前五項之未遂犯罰之。

附表：
編號 購毒者 交易時間及地點 毒品種類及數類 交易金額 (新臺幣) 罪名與宣告刑 一 丁筵哲 民國110年1月22日下午5時55分許，在臺北市○○區○○○路00○0號1樓之人行道(八海鍋物大樓下方) 甲基安非他命52.5公克(即1台半) 5萬7,000元 張惠倫犯販賣第二級毒品罪，處有期徒刑伍年捌月。 二 丁筵哲 民國110年1月24日下午11時許，在臺北市○○區○○○路00○0號5樓(米樂風尚行旅105號房內) 甲基安非他命17.5公克(即半台) 2萬4,000元 張惠倫犯販賣第二級毒品罪，處有期徒刑伍年肆月。